臺灣高雄地方法院刑事判決　　　　　　 96年度交易字第433號
公　訴　人　臺灣高雄地方法院檢察署檢察官
被　　　告　乙○○
上列被告因過失致死案件，經檢察官提起公訴（96年度偵字第75
55號），嗣因被告就被訴事實為有罪之陳述，本院並聽取當事人
之意見後，改依簡式審判程序進行，判決如下：
    主  文
乙○○過失致人於死，處有期徒刑捌月。
    事  實
一、乙○○未考領有普通小型車駕駛執照，其於民國95年7 月21
    日晚間8 時30分許，駕駛未懸掛車牌之自用小貨車，自高雄
    縣旗山鎮○○街43號前，由北向南方向欲倒車進入樂和街慢
    車道行駛，本應注意汽車倒車時，應顯示倒車燈光或手勢後
    ，謹慎緩慢後倒，並應注意其他車輛及行人，而當時天候晴
    朗、路面乾燥無缺陷、無障礙物、視距良好並無不能注意之
    情事，乙○○竟疏未注意後方來車，貿然自該處倒車，適有
    張宏璋駕駛車牌號碼0488－MD號自小客車，沿高雄縣旗山鎮
    ○○街由東往西方向行駛，乙○○突見上開情狀已不及煞車
    或閃避，其所駕自用小貨車後車尾遂直接撞擊張宏璋所駕駛
    自小客車右前車身，致張宏璋胸部因此受有挫傷，而乙○○
    於肇事後，為避免影響當時之交通路況，遂與張宏璋各自將
    前揭車輛移至路旁，並當場與張宏璋商談和解事宜。嗣因張
    宏璋返家後胸部仍持續疼痛，而由家人送往行政院衛生署旗
    山醫院，再於95年7 月28日轉送至長庚紀念醫院高雄分院急
    診室診治及接受心導管檢查，經發現其心臟左前降支動脈栓
    塞併心室中膈左心室破裂，遂進行緊急手術修補其心臟，仍
    因外傷性心臟挫傷出血而於95年8 月2 日不治死亡。
二、案經張宏璋之女丙○○訴由臺灣高雄地方法院檢察署檢察官
    偵查起訴。
    理  由
壹、程序方面：
    按本件被告所犯係死刑、無期徒刑、最輕本刑為3 年以上有
    期徒刑以外之罪，其於準備程序就前揭被訴事實為有罪之陳
    述，經受命法官告知簡式審判程序之旨，並聽取其與公訴人
    之意見後，本院認無不得或不宜改依簡式審判程序進行之處
    ，爰依刑事訴訟法第273 條之1 第1 項、第284 條之1 ，裁
    定本件由受命法官獨任進行簡式審判程序，合先敘明。
貳、實體方面：
一、上揭犯罪事實業據被告於本院審理時坦承不諱，本院復審酌
    ：
    (一)被告與被害人張宏璋於上揭時、地發生車禍之事實，除據
      被告於本院審理時供承屬實外，核與告訴人即被害人張宏
      璋之女丙○○所指述之發生車禍情節相符，並有高雄縣政
      府警察局旗山分局道路交通事故現場圖、道路交通事故調
      查報告表 (一)、 (二)、肇事現場照片25幀附卷可憑；而
      該被害人確係因本件車禍致受有外傷性心臟挫傷出血、心
      臟左前降支動脈栓塞併心室中膈左心室破裂，嗣經送醫急
      救，仍不治死亡之事實，有長庚紀念醫院高雄分院診斷證
      明書1 紙，亦經臺灣高雄地方法院檢察署檢察官督同法醫
      師相驗明確，並製有相驗屍體證明書、驗斷書及勘（相）
      驗筆錄各1 份附卷可憑，且經法務部法醫研究所函稱：「
      (一)本件為法研所95醫鑑字第1620號，死者姓名張宏璋、男
      性、52歲。死亡原因為交通事故致外傷性心臟挫傷死亡，
      死亡方式為意外。(二)本件死者是因交通事故致有心臟損害
      之發生，故有心臟裂傷（外傷所致），心臟挫傷出血、胸
      腔內積血及橫隔膜挫傷出血。死者並非因車禍致心臟疾病
      病發，導致住院心臟開刀手術後病死」等情，有該所95年
      12 月4日法醫理字第095000 5155 號函附卷可稽，堪認屬
      真實。
    (二)按「汽車倒車時，應顯示倒車燈光或手勢後，謹慎緩慢後
      倒，並應注意其他車輛及行人」，道路交通安全規則第11
      0 條第2 款定有明文。經查，被告於本院審理時對其倒車
      疏未注意後方來車及後方車燈不亮等情坦承不諱，足見被
      告確實未遵守前揭交通安全規則之規定。再者，觀諸前揭
      交通事故調查報告所載，案發當時天候晴朗、路面乾燥無
      缺陷、無障礙物、視距良好並無不能注意之情事，被告倒
      車竟疏未注意後方來車及顯示倒車燈光，其有此部分之過
      失，已甚明顯。
    (三)綜上所述，被告就本件車禍之發生確有過失行為，其過失
      行為確使被害人因而死亡，是被告之過失行為與該被害人
      之死亡結果間，應具有相當因果關係無疑。是以，本件事
      證已臻明確，被告過失致人於死犯行應堪認定。
二、核被告所為，係犯刑法第276 條第1 項之過失致死罪。又被
    告於肇事時，並無普通小型車駕駛執照，業據被告於警詢、
    本院審理時供明在卷，核與本院以證號查詢汽車駕駛人資料
    相符，故被告係無駕駛執照駕車，因而致人死亡，依法應負
    過失致死之刑事責任，應依道路交通管理處罰條例第86 條
    第1 項規定加重其刑。爰審酌被告無照駕車，且未遵守交通
    安全規則貿然倒車，致被害人受有前揭嚴重傷勢，嗣因而不
    治死亡，其後帶給被害人家屬無限精神苦痛，惡行自屬非輕
    ；惟另考量被告於本院審理時已坦承犯行，且已先行賠償被
    害人家屬共計新台幣6 萬元，有其與被害人張宏璋於95年7
    月21日所簽立之和解書1 紙可憑，實因其職業為鐵工（見警
    詢筆錄所附之受詢問人資料），目前每個月收入不固定，無
    法履行被害人家屬所要求之和解條件等一切情狀，量處如主
    文所示之刑。
據上論斷，應依刑事訴訟法第273條之1第1項、第284條之1、第
299 條第1 項前段，道路交通管理處罰條例第86條第1 項，刑法
第276 條第1 項，刑法施行法第1條之1，判決如主文。
本案經檢察官甲○○到庭執行職務。
中　　華　　民　　國　　96　　年　　6 　　月　　29　　日
                  交通法庭    法　官  郭瓊徽
以上正本證明與原本無異。
如不服本判決，應於收受送達後10日內向本院提出上訴書狀。
中　　華　　民　　國　　96　　年　　6 　　月　　29　　日
 　　　　　　　　　　　       書記官  陳瓊芳
附錄
中華民國刑法第276條第1項
（過失致死罪）
因過失致人於死者，處2年以下有期徒刑、拘役或2千元以下罰金
。
